【裁判字號】    97,上易,284
【裁判日期】    970326
【裁判案由】    恐嚇取財
【裁判全文】
臺灣高等法院臺中分院刑事判決         97年度上易字第284號
上  訴  人
即  被  告  乙○○
                      2樓
上列上訴人因恐嚇取財案件，不服臺灣彰化地方法院96年度易字
第1357號中華民國96年12月18日第一審判決（起訴案號：臺灣彰
化地方法院檢察署96年度偵字第63號），提起上訴，本院判決如
下：
    主  文
原判決撤銷。
乙○○無罪。
    事  實
一公訴意旨以：被告乙○○可預見金融機構帳戶係個人理財之
    重要工具，且關係個人財產、信用之表徵，如任意交予他人
    使用，或經不詳年籍姓名之人無故蒐集個人之存摺、金融卡
    等帳戶資料，有供作財產犯罪用途之可能，然其仍不顧第三
    人所可能遭受侵害之危險，竟基於縱若他人持有其存摺、金
    融卡後，自行或轉交他人用以實施犯罪，供作被害人匯款之
    用，仍不違背其本意之幫助使用其帳戶者向他人詐欺取財之
    不確定故意，於不詳時間，在不明地點，將其向彰化銀行南
    豐分行申請開戶之帳戶戶名乙○○、帳號為00000000000000
    號之存摺、金融卡密碼、金融卡等物，交付予姓名年籍不詳
    之人，幫助他人犯詐欺取財罪。該姓名年籍不詳之人取得上
    開之存摺等資料後，即持之作為所屬詐欺集團向不特定人詐
    財之人頭帳戶使用。嗣於民國95年12月4日，有甲○○遭詐
    騙集團成員以電話恐嚇稱「你兒子幫人作保，立即匯款新台
    幣（下同）3萬元擺平，不然等著收屍」，甲○○因心生畏
    懼，不疑有他，乃依指示將3萬元匯入上開乙○○之彰化銀
    行帳戶內，後甲○○查覺有異而報警處理，因認被告涉犯刑
    法第346條第1項之恐嚇取財罪嫌。
二、按犯罪事實應依證據認定之，無證據不得認定犯罪事實，刑
    事訴訟法第154條第2項定有明文；又不能證明被告犯罪或其
    行為不罰者，應諭知無罪之判決，復為同法第301條第1項所
    明定。次按，事實之認定，應憑證據，如未能發現相當證據
    ，或證據不足以證明，自不能以推測或擬制之方法以為裁判
    基礎；又認定不利被告之事實，須依積極證據，苟積極證據
    不足為不利於被告事實之認定時，即應為有利於被告之認定
    ，更不必有何有利之證據；且91年2月8日修正公布之刑事訴
    訟法第161條第1項規定：檢察官就被告犯罪事實，應負舉證
    責任，並指出證明之方法。因此，檢察官對於起訴之犯罪事
    實，應負提出證據及說服之實質舉證責任。倘其所提出之證
    據，不足為被告有罪之積極證明，或其指出證明之方法，無
    從說服法院以形成被告有罪之心證，基於無罪推定之原則，
    自應為被告無罪判決之諭知，最高法院30年上字第816號、4
    0年臺上字第86號、92年台上字第128號分別著有判例。
三、公訴意旨認被告涉有上開罪嫌係以：I證人甲○○即被害人
    於警詢時之指述，證明其於95年12月4日遭人恐嚇，而將3萬
    元匯入被告上開之彰化銀行帳戶中之事實；II新竹國際商業
    銀行匯款副通知書影本1紙，證明被害人甲○○遭恐嚇而於9
    5年12月4日，前往新竹國際商業銀行將3萬元匯入被告上開
    彰化銀行帳戶中之事實；III彰化銀行業務往來申請書、印鑑
    卡暨顧客資料卡影本各1紙，證明彰化銀行戶名乙○○，帳
    號00000000000000號之帳戶係被告開戶使用之事實；Ⅳ存摺
    存款帳戶資料及易明細查詢1份證明被害人遭恐嚇之3萬元確
    有匯入被告上開帳戶內，且於匯款當日即95年12月4日即遭
    人陸續提領之事實等情為其論據；訊據被告乙○○固坦承有
    於92年12月19日，向彰化銀行南豐分行申辦帳號：00000000
    000000號帳戶存摺、提款卡（含密碼）使用之事實，然堅決
    否認有何幫助恐嚇取財之犯行，辯稱：伊於95年12 月8日至
    郵局刷存摺，辦理餘額查詢時，郵局人員告知本件彰化銀行
    之帳戶怪怪的，列為警示帳戶，伊回家找尋，遍尋不著該帳
    戶，嗣發現放置該帳戶存摺、提款卡（含密碼）之機車置物
    箱有被撬開之痕跡，遂馬上去警局報案；伊不知銀行帳戶得
    以出售（租），另伊尚開立多筆銀行帳戶，倘伊欲藉由出售
    （租）帳戶以獲利，不會僅就前開彰化銀行南豐分行帳戶加
    以出售（租）；伊係擁有多本存摺，始會將上開彰化銀行南
    豐分行帳戶之密碼寫在存摺上等語。
四、本院查：
  (一)公訴意旨所引上開：I證人甲○○即被害人於警詢時之指述
    ；II新竹國際商業銀行匯款副通知書影本1紙；III彰化銀行
    業務往來申請書、印鑑卡暨顧客資料卡影本各1紙；Ⅳ存摺
    存款帳戶資料及易明細查詢1份等證據方法，僅足以證明被
    害人甲○○確受他人恐嚇而將30000元依歹徒指示，匯款至
    被告名義之彰化銀行南豐分行帳戶內之事實。被告既堅決否
    認有提供上開帳戶供他人犯罪之用之行為，並一再辯稱該帳
    戶係遭人於機車置物箱內被竊取，則檢察官自應就被告出於
    幫助他人犯罪而提供帳戶供他人使用一節，盡舉證責任，合
    先說明。
  (二)被告於95年12月8日曾至郵局辦理相關事務，並於當日下午
    彰化分局中正路派出所辦理失竊報案，陳稱：伊於95年12月
    8日下午二時發現所騎乘之ＩＬＱ─490號機車遭人撬開置物
    箱，失竊一只公事包，內有工程估價單，彰化銀行存金簿（
    晶片卡）、高雄銀行存金簿（晶片卡）、郵局提款卡、零錢
    、鋼筆等物等情，有警詢筆錄及受理刑事案件報案三聯單影
    本附卷可查，並經本院當庭勘驗被告名義彰化南瑤郵局0000
    000號帳戶存摺95年12月8日之記載可考。是被告所辯，其係
    因郵局人員告知系爭帳戶有問題，伊於遍尋該帳戶存摺及提
    款卡過程中，發現機車置物箱被撬開而於當日前往派出所報
    警一節，即非全無採信餘地；證人即被告之母高嬌玲於本院
    審理時亦證稱：被告曾告訴伊，所騎駛機車之置物箱遭人撬
    開，失竊存摺等物品，郵局人員建議她最好去報警；因被告
    二個孩子年幼，被告大概五、六天才會騎駛上開機車等語。
    據此，被告既係因郵局人員告知系爭帳戶有問題，嗣因尋找
    該帳戶存摺而發現上開物品失竊，則顯難以報案之日為失竊
    之日甚明。
  (三)至被告將提款卡密碼記載於前開帳戶存摺一節，事涉帳戶金
    額之多少、個人風險意識高低及習慣之良窳；被告所辯，伊
    係擁有多本存摺，始會將上開彰化銀行南豐分行帳戶之密碼
    寫在存摺上亦在情理之中，事理上，難以此證明被告將系爭
    存摺交付他人使用亦明。
五、綜上所述，本件公訴人所憑之證據，無論直接或間接證據，
    就被告是否確定將系爭帳戶存摺及提款卡交付他人使用一節
    ，尚未達於一般之人均可得確信，而無合理之懷疑存在之程
    度，本院亦查無其他確切証據，足以証明被告確應負本件罪
    責，被告之犯行尚屬不能証明。原審未詳細審酌上情，致對
    被告為科刑之判決，自有未洽。被告上訴意旨，否認犯罪，
    並據以指摘原審判決不當，係屬有理由，應由本院將原審判
    決撤銷改判。而按本件被告之犯行不能証明，自應由本院為
    被告無罪之諭知。
六、據上論結，應依刑事訴訟法第三百六十九條第一項前段、第
    三百六十四條、第三百零一條第一項，判決如主文。
本案經檢察官丙○○到庭執行職務。
中    華    民    國    97    年    3    月    26     日
            刑事第四庭    審判長法  官  洪  耀  宗
                                法  官  江  德  千
                                法  官  劉  登  俊
上列正本證明與原本無異。
不得上訴。
                                書記官  粘  銘  環
中    華    民    國    97    年    3    月    27     日


司法院資訊處製作；財團法人民間司法改革基金會備份。
